【裁判字號】    98,交聲,373
【裁判日期】    981030
【裁判案由】    違反道路交通管理處罰條例聲明異議
【裁判全文】
臺灣花蓮地方法院交通事件裁定         98年度交聲字第373號
原處分機關  交通部公路總局臺北區監理所花蓮監理站
異  議  人
即受處分人  甲○○
上列異議人即受處分人因違反道路交通管理處罰條例案件，對於
交通部公路總局台北區監理所花蓮監理站於中華民國98年10月22
日所為之處分（花監違字第裁44-P00000000號）聲明異議，本院
裁定如下：
    主  文
原處分關於吊扣駕駛執照十二個月部分撤銷。
前項撤銷部分不罰。
    理  由
一、本件聲明異議意旨略以：異議人即受處分人甲○○以開車維
    生，因貪杯導致違法，目前生活困苦，懇請免於吊營業聯結
    車駕照，以維其生計，又其當時係休假外出至超商購買泡麵
    ，於返家途中被舉發，其自認錯誤，願悔改自新，對裁決已
    遵照繳清，也會遵照指示辦理道安講習，惟就吊扣駕照部分
    ，因其當時係騎機車，家中又有 3名子女在校就讀，懇請吊
    扣自用小客車，免於吊扣營業聯結車駕照，以維生計，爰依
    法聲明異議等語。
二、按汽車駕駛人，駕駛汽車經測試檢定有酒精濃度超過規定標
    準之情形者，處新臺幣（下同）15,000元以上60,000元以下
    罰鍰，並當場移置保管其車輛及吊扣其駕駛執照 1年，道路
    交通管理處罰條例第35條第1項第1款定有明文。而所謂酒精
    濃度超過規定之標準者，依道路交通安全規則第114條第2款
    之規定，係指汽車駕駛人飲用酒類或其他類似物後其吐氣所
    含酒精濃度超過每公升0.25毫克或血液中酒精濃度超過0.05
    % 以上者。次按，汽車駕駛人，因違反本條例及道路交通安
    全規則之規定，受吊銷駕駛執照處分時，吊銷其持有各級車
    類之駕駛執照，道路交通管理處罰條例第68條定有明文。此
    規定係於94年12月14日修正公布，並於95年3月1日施行，而
    修正前之道路交通管理處罰條例第68條則係規定「汽車駕駛
    人，因違反本條例及道路交通安全規則之規定，受吊扣或吊
    銷駕駛執照處分時，吊扣或吊銷其持有各級車類之駕駛執照
    」，觀其修法意旨，係以「原條文將違規駕駛人所持有之各
    級車類駕駛執照一併吊扣或吊銷，失之過酷，影響人民工作
    及生活甚鉅」為由，而刪除吊扣駕駛人駕駛執照時，應吊扣
    駕駛人持有各級車類駕駛執照之規定，是依現行道路交通管
    理處罰條例，已無得吊扣駕駛人所持有他級駕駛執照之依據
    存在，從而，於為吊扣駕駛人駕駛執照之處分時，自僅得吊
    扣駕駛人違規時所駕駛該級車類之駕駛執照，以限制其繼續
    駕駛該級車類行駛道路之權利，若駕駛人並無該級車類之駕
    駛執照，即無從執行吊扣駕駛執照之處分，而僅係應否依道
    路交通管理處罰條例第22條第1項規定處罰駕駛人之問題。
三、經查：
    (一)異議人於98年10月19日11時11分許，飲酒後其呼氣酒精濃
      度超過規定標準（經測得呼氣酒測值在每公升 0.4毫克至
      0.55毫克之間），而仍騎乘車牌號碼 832-DBG號重型機車
      上路，經警攔停酒測後掣單舉發違規，並經原處分機關依
      道路交通管理處罰條例第35條第1項第1款、第24條規定，
      裁處罰鍰30,000元，吊扣駕駛執照12個月，並應參加道路
      交通安全講習等情，有交通部公路總局臺北區監理所花蓮
      監理站花監違字第裁44-P00000000號違反道路交通管理事
      件裁決書 1紙在卷足憑，並為異議人所自承。是異議人有
      上開酒後駕車之違規事實，自堪以認定。
    (二)又上開裁決書雖無記載係吊扣異議人之職業聯結車駕駛執
      照，然異議人僅有職業聯結車駕駛執照，並無機車駕駛執
      照，有證號查詢汽車駕駛人、證號查詢機車駕駛人資料各
      1 張在卷可參，是上開裁決書所載「吊扣駕駛執照」自不
      能可指吊扣異議人之機車駕駛執照，況本案移送書亦載明
      本案異議人無機車駕駛執照，但尚領有職業聯結車駕駛執
      照，爰應吊扣異議人當時駕駛該違規車輛所依憑之職業聯
      結車駕駛執照等語，足見上開裁決書係裁處吊扣異議人職
      業聯結車駕駛執照無疑。
    (三)再本案異議人既係駕駛重型機車違反道路交通管理處罰條
      例第35條第1項第1款之規定，揆諸前揭法律規定及說明意
      旨，原處分機關依法即僅能吊扣其重型機車駕駛執照，並
      無得吊扣異議人持有他級駕駛執照之依據，自不得因異議
      人無機車駕駛執照，即吊扣其職業聯結車駕駛執照以代之
      。是原處分機關以異議人有上開違規行為，逕行裁處吊扣
      異議人之職業聯結車駕駛執照，已難謂係適法之處分。又
      上開處置方式，雖可能產生無照駕駛之駕駛人，反而較有
      照駕駛之駕駛人得受有毋需吊扣駕駛執照處罰利益之疑慮
      ，然行政行為採取之方法所造成之損害不得與欲達成目的
      之利益顯失均衡，為行政程序法第7條第3款所明定，本案
      異議人並無機車駕駛執照可供吊扣，原處分機關因此吊扣
      異議人職業聯結車駕駛執照，雖可達成完全杜絕異議人將
      來繼續酒醉駕車之目的，惟亦同時造成剝奪異議人駕駛聯
      結車之結果，對其工作及生活影響甚大，甚而危及其就業
      謀生問題，此所造成之損害，與欲達成目的之利益（限制
      異議人駕駛重型機車，以預防酒醉駕駛重型機車所造成之
      危害）顯失均衡，復與前揭道路交通管理處罰條例第68條
      之修法意旨亦不相符合，益見其處分違法之處，自有未洽
      。
四、綜上所述，原處分機關未審酌「吊扣駕駛執照12個月」規範
    之目的，在異議人無機車駕駛執照之情況下，而為吊扣異議
    人職業聯結車駕駛執照12個月部分之處分，難認合法，是異
    議人之異議有理由，自應由本院將此部分之處分撤銷，改諭
    知不罰。至原處分裁處罰鍰及道路交通安全講習部分，並不
    在異議人聲明異議範圍內，本院就此部分自無庸裁定，附此
    敘明。
據上論斷，應依道路交通案件處理辦法第20條，裁定如主文。
中    華    民    國    98    年    10    月    30    日
                  交通法庭      法  官  李世華
上列正本證明與原本無異。
如對本裁定不服，應於送達後5 日內，向本院提出抗告狀（應抄
附繕本）。
中    華    民    國    98    年    10    月    30    日
                                書記官


司法院資訊處製作；財團法人民間司法改革基金會備份。
